臺灣高等法院臺中分院民事判決　　　　 94年度上易字第105號
上　 訴 　人　甲○○　住台中縣沙鹿鎮○○路三六五巷三號
兼訴訟代理人　丙○○　住台中縣沙鹿鎮○○路三六五巷三號
被　上 訴 人　乙○○　住高雄縣大寮鄉○○路一巷六號
上列當事人間請求給付報酬等事件，上訴人對於民國93年12月31
日臺灣臺中地方法院93年度訴字第363號第一審判決提起上訴，
本院於94年5月25日言詞辯論終結，判決如下：
　　主　　　文
上訴駁回。
第二審訴訟用由上訴人共同負擔。
    事實及理由
一、被上訴人於原審起訴主張：上訴人二人於民國（下同）八十
    三年六月十四日生有一女林巧茵（原名蔡巧茵），嗣上訴人
    二人因涉毒品案件被羈押，上訴人丙○○乃委託被上訴人代
    為育嬰照顧林巧茵，約定每月報酬新台幣（下同）二萬元，
    生活用品等相關費用則另計，因而林巧茵自八十四年十月十
    三日至九十年十一月十二日止之生活起居均由被上訴人照顧
    ，上訴人計應支付被上訴人報酬一百四十六萬元，此外，被
    上訴人亦支出林巧茵之相關生活費用共二十八萬九千六百九
    十三元。惟於被上訴人代為照顧林巧茵之期間內，僅由上訴
    人甲○○之父母陸續支付共十八萬二千元報酬，其餘則付之
    闕如，雖經高雄縣大寮鄉調解委員會調解，惟調解不成立，
    為此依民法第五百四十六條第一項及第五百四十七條規定，
    求為命上訴人給付一百五十六萬七千七百九十三元及自起訴
    狀繕本送達翌日起算之法定遲延利息之判決。原審判決上訴
    人應給付被上訴人747463元及自93年12月20日起算之法定遲
    延利息。而駁回被上訴人其餘之訴。上訴人提起上訴，被上
    訴人答辯聲明為：上訴駁回。
二、上訴人自認有委託被上訴人照顧林巧茵、及被上訴人代為支
    出林巧茵之生活費、學費等費用共二十八萬九千六百九十三
    元之事實，並同意給付其中被上訴人代照顧林巧茵期間每月
    三千元之平日生活費用共二十二萬五千元。惟否認曾與被上
    訴人約定照顧林巧茵應支付每月二萬元之報酬，並以：除上
    訴人甲○○父母所支付之十八萬二千元外，上訴人甲○○及
    其兄嫂亦曾分別交付被上訴人共十九萬七千元及十五萬元，
    被告丙○○前委託訴外人蔡金柳代為變賣金飾及手錶之所得
    十一萬七千七百元、及上訴人丙○○入獄期間勞務所得三萬
    元，亦均已交付被上訴人，此外訴外人即上訴人丙○○之友
    人蔡淑惠亦代上訴人丙○○支付幼稚園費用二萬零五百元，
    合計上訴人已支付被上訴人六十九萬七千二百元等語，資為
    抗辯。原審判決已如前述，上訴人上訴聲明為：(一)原判決關
    於命上訴人等給付超過肆拾萬元本息部分廢棄；(二)右廢棄部
    份，被上訴人在第一審之訴及假執行之聲請均予駁回；(三)第
    一、二審訴訟費用由被上訴人負擔。
三、兩造不爭執之事賁:
  (一)林巧茵為上訴人之女，上訴人丙○○於八十四年十月十三日
    入獄服刑時，委託被上訴人代為照顧林巧茵。
  (二)林巧茵自八十四年十月十三日起至九十年十一月十二日止之
    生活起居均由被上訴人照顧。
  (三)被上訴人代為照顧林巧茵期間，有代為支付林巧茵之生活費
    、學費等費用共二十八萬九千六百九十三元。上訴人並同意
    給付其中被上訴人代照顧林巧茵期間每月三千元之平日生活
    費用，共二十二萬五千元。
  (四)上訴人甲○○之父母已陸續支付被上訴人照顧林巧茵之報酬
    十八萬二千元。
五、得心證之理由：
    本件兩造爭執之焦點，厥為(一)上訴人丙○○委託被上訴人代
    為照顧林巧茵時，是否曾允諾支付被上訴人每月二萬元之報
    酬？上訴人應否因被上訴人代為照顧林巧茵，而應支付報酬
    予被上訴人？(二)上訴人已支付之金額為何？上訴人應再支付
    被上訴人之金額為何？經查：
  (一)按當事人主張有利於己之事實者，就其事實有舉證之責任，
    民事訴訟法第二百七十七條定有明文。被上訴人主張上訴人
    丙○○於委託被上訴人代為照顧林巧茵時，曾允諾每月支付
    報酬二萬元予被上訴人，為上訴人所否認，則被上訴人就其
    主張上訴人曾允諾每月支付被上訴人報酬二萬元之利己事實
    ，自應負舉證之責任。查被上訴人就上訴人曾允諾支付每月
    二萬元報酬部分，迄未能舉證以實其說，委難逕信為真，被
    上訴人雖以由上訴人甲○○之母曾每月匯交被上訴人二萬元
    觀之，足證上訴人確曾允諾每月支付照顧林巧茵之報酬二萬
    元云云。惟查，被上訴人自認上訴人甲○○之母係於八十四
    年十月二十三日第一次匯款二萬元予被上訴人，然並非按月
    匯款，是想到時才匯款，至八十六年一月三十日止總共匯交
    八次、每次二萬元之款項予被上訴人，後於八十九年八月二
　　十四日寄過一次一萬元，另於八十九年九月至十二月每月交
    付三千元予被上訴人等語（見原審九十三年十月五日言詞辯
　　論筆錄），是由上開上訴人甲○○之母匯款予被上訴人，並
  　非定期、定額之經過觀之，尚難遽予推定上訴人甲○○之母
    係基於兩造間支付報酬之約定而為匯款；是被上訴人既未能
    舉證證明上訴人丙○○確曾允諾支付被上訴人代為照顧林巧
    茵之報酬每月二萬元，則被上訴人此項主張即難採憑。
  (二)按關於勞務給付之契約，不屬於法律所定其他契約之種類者
    ，適用關於委任之規定；報酬縱未約定，如依習慣，或依委
    任事務之性質，應給與報酬者，受任人得請求報酬，民法第
    五百二十九條、第五百四十七條定有明文。本件被上訴人雖
    未能舉證證明上訴人丙○○確曾允諾每月支付二萬元報酬，
    已如前述，然按諸上訴人丙○○將林巧茵交付被上訴人代為
    照顧時，林巧茵年僅約一歲四個月，需專人二十四小時照顧
    、撫養，被上訴人代上訴人照顧林巧茵，在非另行聘請保母
    代為照顧之情況下，自需親自照顧而無法出外任城謀生，且
    代人照顧幼兒，不但勞心勞力，心理上無形之責任更非輕，
    如無報酬，衡情鮮少長期為之，按諸一般代為育嬰之習慣及
    兩造委任事務內容之性質，被上訴人自得依上開規定請求上
    訴人給付報酬，而依社會一般二十四小時託嬰報酬之支給行
    情，被上訴人主張上訴人每月應給付二萬元報酬，雖尚在社
    會一般全日型託嬰之合理範圍內，惟本院斟酌被上訴人與上
    訴人丙○○係屬同胞姊妹，被上訴人允諾代上訴人照顧林巧
    茵當非僅基於經濟上之考量，及上訴人係因案入獄故而將幼
    兒託交被上訴人照養，其於獄中顯然無充裕之經濟能力等情
    ，認被上訴人請求上訴人給付之報酬，應以每月一萬五千元
    為允洽，則依被上訴人代上訴人照顧林巧茵之期間（即自八
    十四年十月十三日起至九十年十一月十二日止）六年一個月
    計算，上訴人應給付原告之報酬為一百零九萬五千元。上訴
    人固以其女交付被上訴人照顧時已經一歲四個月，及至88年
  　9月就讀幼稚園，無需二十四小時照顧，其給付之報酬不能
    以嬰兒之行情計算，應以一般行情七、八千元計算，且上訴
    人既同意給付其生活費、學費289693元，原審復以六年一個
    月每月15000元計算自有未當云云，惟林巧茵係八十三年六
    月十四日出生，九十年十一月間，只不過六、七歲而已，尚
    屬不能自理生活之稚兒，一切仰賴他人照顧始能生存，以每
    月一萬五千元計算尚不為過，上訴人指摘過高要難為取。另
    受任人因處理委任事務，支出之必要費用，委任人應償還之
    ，民法第五百四十六條第一項亦有明文，被上訴人代為照顧
    林巧茵期間，有代為支付林巧茵之生活費、學費等費用共二
    十八萬九千六百九十三元之事實，既為上訴人所不爭執，且
    上訴人並表示同意給付其中被上訴人代照顧林巧茵期間每月
    三千元之平日生活費用，則被上訴人得請求上訴人償還之必
    要費用為二十八萬九千六百九十三元，洵堪認定，經與上開
    被上訴人得請求上訴人支付之報酬合計後，上訴人應支付原
    告之金額總計為一百三十八萬四千六百九十三元。
  (三)次按債之清償，得由第三人為之；但當事人另有訂定或依債
    之性質不得由第三人清償者，不在此限。民法第三百十二條
    第一項定有明文。本件上訴人應支付被上訴人之債務內容為
    金錢，兩造間並無不得由第三人代為清償之約定，依債之性
    質亦無不得由第三人清償之情事，自得由第三人代為清償，
    而兩造就上訴人業已支付之金額及已由第三人代為清償之金
    額，復均有爭執，故茲應再審究者，乃上訴人業已清償及由
    第三人代上訴人清償之金額為何：
    (1)上訴人抗辯上訴人甲○○另曾支付被上訴人十九萬七千元
      ，上訴人甲○○之嫂陳白菊亦曾於八十五年十一月廿七日
      匯予被上訴人十五萬元等語；被上訴人雖自認有收到上訴
      人甲○○及訴外人陳白菊分別交付之十七萬九千元及十五
      萬元，然以上訴人甲○○及陳白菊所交付之上開款項係用
      以支付上訴人丙○○入獄期間之生活費用，與林巧茵之照
      顧費用無關等語為辯。惟查，上訴人甲○○與上訴人丙○
      ○原屬同居關係，二人並育有林巧茵，上訴人二人關係非
      比尋常，而訴外人陳白菊為上訴人甲○○之兄嫂，與被上
      訴人則毫無關係，則上訴人甲○○或訴外人陳白菊如欲交
      付金錢予在獄中之上訴人丙○○，當會逕行匯寄交付上訴
      人丙○○，顯無周折匯交被上訴人轉付之必要，被上訴人
      復未舉證證明上訴人甲○○及訴外人陳白菊所支付之上開
      款項，確經指定為供上訴人獄中生活費用之用，則上訴人
      抗辯上訴人甲○○及訴外人陳白菊分別交付被上訴人之十
      七萬九千元及十五萬元，係用以支付被上訴人代為撫育林
      巧茵之報酬之用，洵堪採信。
    (2)上訴人抗辯另曾將上訴人丙○○委由訴外人蔡金柳變賣手
      錶、金飾所得款項十一萬七千七百元交付被上訴人，被上
      訴人則否認有取得該筆款項。經查，上訴人丙○○於八十
      六年間曾委由兩造之大姊蔡金柳代變賣手錶、金飾等，所
      得款項中之五萬七千七百三十元均經蔡金柳轉交付被上訴
      人，業經證人蔡金柳到庭證述：．．．在八十六年九月十
      三日我與被上訴人一起將上訴人丙○○的手錶拿去典當十
      一萬元，其中八萬元是用來付我父親之喪葬費用，八十六
      年九月十六日我有拿三萬元給被上訴人，八十六年九月三
      十日再拿一萬元給被上訴人，總共拿四萬元給被上訴人．
      ．．另外被告丙○○的金飾部分，是我與被上訴人拿去賣
      掉，總共賣了一萬七千七百三十元，賣金飾的錢，我全部
      拿給被上訴人等語甚詳，則上訴人丙○○辯稱曾委由蔡金
      柳將變賣手錶、金飾所得款項中之五萬七千七百三十元交
      付被上訴人，亦足採信。
    (3)上訴人抗辯另曾由上訴人丙○○之友人蔡淑惠交付林巧茵
      之幼稚園學雜費用二萬零五百元予被上訴人等語，被上訴
      人雖亦自認有收到訴外人蔡淑惠所匯交之二萬零五百元，
      惟否認上揭款項係用以支付林巧茵之教育費，並辯稱上揭
      款項係訴外人蔡淑惠委託被上訴人轉交上訴人丙○○之款
      項云云。查，有關上揭款項之用途乙節，業經證人蔡淑惠
      到庭結證稱：我有給被上訴人二萬零五百元，是因為我同
      情小孩子，所以我主動幫上訴人丙○○付小孩的教育費用
      ．．．錢確實是要付小孩的教育費的，要給上訴人丙○○
      的錢，我去監獄探視丙○○時會直接存入，不需要透過被
      上訴人交付等語甚明，從而，證人蔡淑惠交付被上訴人之
      二萬零五百元，確係用以代上訴人清償林巧茵之教育費用
      ，要足認定。
    (4)至上訴人另抗辯上訴人丙○○曾將在監服刑勞務所得三萬
      元交被上訴人，被上訴人雖亦自認有收到上訴人丙○○所
      交付之三萬元，惟辯稱該三萬元係被上訴人於上訴人丙○
      ○服刑期中陸續給予之款項，上訴人丙○○出獄後本應返
      還被上訴人等語。惟按，對於一人負擔數宗債務，而其給
      付之種類相同者，如清償人所提出之給付，不足清償全部
      債額時，由清償人於清償時指定其應抵充之債務，為民法
      第三百二十一條所明定，是姑不論上訴人丙○○於在監服
      刑期中是否另有向被上訴人借款之事實，並非本件訴訟標
      的，尚非本院所得審究，況縱然上訴人丙○○對被上訴人
      另負有借款或其他金袋債務，然上訴人丙○○既相定將其
      服刑期間之勞務所得三萬元作為支付原告代為養育林巧茵
      之費用，則依上揭規定，該三萬元自應供為抵充被上訴人
      代為照顧林巧茵之費用。
    (5)基上，合計上訴人已清償及由第三人代為清償之金額（含
      被上訴人自認上訴人甲○○之父母已支付之十八萬二千元
      在內），共為六十三萬七千二百三十元，而上訴人應支付
      被上訴人之金額總計為一百三十八萬四千六百九十三元，
      已如前述，則以上訴人應給付被上訴人之總金額扣除上訴
      人已支付之上開金額後，上訴人應再給付被上訴人之金額
      即為七十四萬七千四百六十三元。從而，被上訴人依委任
      之法律關係，訴請上訴人給付七十四萬七千四百六十三元
      及自九十三年二月二十日（即自起訴狀繕本送達翌日）起
      至清償日止，按週年利率百分之五計算之法定遲延利息，
      即屬有據，應予准許。原審就此部分所為上訴人敗訴之判
      決，核無不合，上訴論旨指摘原判決不當，聲明求為廢棄
      改判，非有理由，應予駁回。
六、本件判決之結果已臻明確，兩造其餘攻擊防禦方法，經審酌
    均於判決結果無影響，毋庸一一論述，附此敘明。
據上論結，本件上訴為無理由，依民事訴訟法第449條第l項、第
78條、第85條第l項前段，判決如主文。
中　　華　　民　　國　　94　　年　　6 　　月　　8 　　日
                  民事第一庭審判長法　官  林陳松
                                  法　官  李寶堂
                                  法　官  鄭金龍
以上正本係照原本作成。
不得上訴。
                                  書記官　林桂鳳
中　　華　　民　　國　　94　　年　　6 　　月　　10　　日
                                        　　　　　　　Ｂ
